【裁判字號】    99,訴,818
【裁判日期】    990607
【裁判案由】    違反護照條例等
【裁判全文】
臺灣臺中地方法院刑事判決               99年度訴字第818號
公  訴  人  臺灣臺中地方法院檢察署檢察官
被      告  簡俊卿
上列被告因違反護照條例等案件，經檢察官提起公訴（98年度偵
字第25621號、第27242號），本院判決如下：
    主    文
本件被告簡俊卿部分免訴。
    理    由
一、公訴意旨略以：被告簡俊卿前於民國97年間，因違反毒品危
    害防制條例案件，經臺灣高等法院臺中分院判處應執行有期
    徒刑1年確定，為圖掩飾身分免遭警方追緝，即向蔡吉隆（
    本院另行審結）表示欲購買假身分證及護照，蔡吉隆先於97
    年12月初某日，帶同簡俊卿至不詳地點拍攝個人大頭照後，
    再由蔡吉隆將前開照片交予某不詳人士進行修改成與簡俊卿
    面貌相似之照片，蔡吉隆、簡俊卿即與郭明儀（所涉偽造文
    書等案件，另經檢察官通緝中）共同基於行使使公務員登載
    不實之犯意聯絡，推由蔡吉隆、郭明儀為下列之行為：
（一）蔡吉隆於97年12月9日，持前開「簡俊卿」之合成照片與
      郭明儀共同前往中央健康保險局中區分局，由郭明儀以健
      保IC卡遺失為由，申請補發郭明儀之健保IC卡，並由郭明
      儀在請領健保IC卡申請表上簽名，而將前開申請書之私文
      書，持而申請辦理補發健保IC卡，使該不知情之承辦公務
      員登載前開不實事項於職務上所掌之登記簿公文書，並據
      以補發上貼上開「簡俊卿」合成照片之「郭明儀」名義之
      健保IC卡交付予郭明儀，足以生損害於健保機關對健保人
      別資料管理之正確性。
（二）蔡吉隆與郭明儀復於同日某時許，共同前往臺中市西區戶
      政事務所，並由郭明儀持前開「簡俊卿」合成照片，以國
      民身分證遺失為由，申請補發郭明儀之國民身分證，使不
      知情之該事務所承辦公務員為其列印以郭明儀名義申請換
      領之國民身分證申請書，再由郭明儀在該申請書上簽名，
      並將換領國民身分證申請書之私文書，持而申請辦理補發
      國民身分證，使該不知情之承辦公務員登載前開不實事項
      於職務上所掌之登記簿公文書，並據以補發上貼上開「簡
      俊卿」合成照片之「郭明儀」名義之國民身分證交付予郭
      明儀，足以生損害於戶政機關對戶政管理之正確性。
（三）嗣郭明儀、蔡吉隆取得前開補發之「郭明儀」國民身分證
      後，均明知該「郭明儀」國民身分證之照片係使用「簡俊
      卿」合成照片，仍由蔡吉隆於97年12月10日，帶同簡俊卿
      持前開國民身分證，前往永旅旅行社，以「郭明儀」名義
      ，委託不知情之旅行社承辦人劉錦代為向領事事務局臺中
      辦事處申請辦理「郭明儀」名義之護照手續，並代填具私
      文書性質之中華民國普通護照申請書，且在其上黏貼「簡
      俊卿」之合成照片，再由簡俊卿在申請書上簽署郭明儀之
      姓名，完成該申請書後，持向領事事務局申請辦理核發護
      照，使不知情之領事事務局承辦公務員，經實質審核後，
      因未能查悉係冒名申請案，乃據以核發「郭明儀」名義之
      發照日期為97年12月10日之中華民國普通護照，蔡吉隆則
      將前開已辦妥之「郭明儀」國民身分證、健保IC卡及護照
      ，交予簡俊卿，簡俊卿則支付新臺幣（下同）12萬元予蔡
      吉隆作為報酬。
（四）因認被告簡俊卿上開行為涉犯刑法第216條、第214條及違
      反護照條例第23條第3款之罪嫌云云。
二、按案件曾經判決確定者，應諭知免訴之判決，並得不經言詞
    辯論為之，刑事訴訟法第302條第1款、第307條，分別定有
    明文。
三、查本件被告簡俊卿前因偽造文書等罪，經臺灣桃園地方法院
    於98年6月26日以98年度審訴字第1255號案判決，該案件並
    已於98年8月6日確定，依該案件認定之犯罪事實，係認被告
    簡俊卿：「於97年12月間在台中地區某處，以12萬元之代價
    ，跟住在北港之年籍不詳男子購買郭明儀之身分證件、健保
    卡及護照等物品；並基於使公務員登載不實之犯意，於98年
    1 月10日、同月13日，以及同年2月25日（起訴書誤載為2月
    5 日，應予更正）、同年3月4日入出境時，均行使上開購買
    而來之郭明儀中華民國國民護照予內政部警政署航空警察局
    證照查驗人員，致使不知情之查驗人員，將郭明儀入出境之
    不實事項輸入電腦，而登載於職務上所掌屬於公文書性質之
    入出境電腦報表上，而非法出入我國國境，足以生損害於郭
    明儀本人及有關當局對於護照暨入出境管理之正確性」，此
    有臺灣桃園地方法院98年度審訴字第1255號判決書、臺灣高
    等法院被告前案紀錄表在卷可稽。是以，起訴書所述，被告
    簡俊卿於97年12月間以12萬元之代價，取得「郭明儀」之不
    實健保卡、國民身分證、護照等犯罪事實，業經該案判決確
    定，自為前案確定判決效力所及，依上開說明，爰不經言詞
    辯論，諭知免訴之判決。
據上論斷，應依刑事訴訟法第302條第1款、第307條，判決如主
文。
中    華    民    國    99    年    6     月    7     日
                  刑事第八庭    審判長法  官  許金樹
                                      法  官  洪俊誠
                                      法  官  劉國賓
以上正本證明與原本無異。
如不服本判決應於收受判決後10日內向本院提出上訴書狀，並應
敘述具體理由；其未敘述上訴理由者，應於上訴期間屆滿後20日
內向本院補提理由書（均須按他造當事人之人數附繕本）「切勿
逕送上級法院」。
                                      書記官  張隆成
中    華    民    國    99    年    6     月    7     日

司法院資訊處製作；財團法人民間司法改革基金會備份。
